【裁判字號】    98,上訴,1310
【裁判日期】    980521
【裁判案由】    搶奪等
【裁判全文】
臺灣高等法院刑事判決                98年度上訴字第1310號
上  訴  人  臺灣板橋地方法院檢察署檢察官
上  訴  人
即  被  告  乙○○
                    另案於臺灣宜蘭監獄執行中
上列上訴人因被告搶奪等案件，不服臺灣板橋地方法院97年度訴
字第3887號，中華民國97年12月19日第一審判決（起訴案號：臺
灣板橋地方法院檢察署97年度偵字第16473號），提起上訴，本
院判決如下：
    主      文
原判決關於搶奪丁○○○無罪及有罪所定執行刑部分撤銷。
乙○○意圖為自己不法之所有，而搶奪他人之動產，處有期徒刑
壹年。
其餘(竊盜及搶奪戊○○○部分)上訴駁回。
上訴駁回及撤銷改判部分所處之刑，應執行有期徒刑貳年貳月。
    事      實
一、乙○○意圖為自己不法之所有，於民國97年3月4日下午3時4
    0分許，在臺北縣樹林市鎮○街367巷3號前，見丙○○所有
    之車牌號碼GHP-985號重型機車鑰匙插置於電門並未拔取，
    即擅自發動該機車而竊取之，得手後駛離現場。又意圖為自
    己不法之所有，於同日下午5時2分許，騎乘上開竊得之機車
    ，在臺北縣樹林市○○街117巷內，見戊○○○手持皮包行
    經該處，竟趁其不備，自後方搶奪戊○○○所有之皮包，致
    戊○○○因而跌倒（傷害部分未據告訴），惟因戊○○○仍
    緊抓皮包，致未得逞而未遂，乙○○旋騎車逃逸 (另被訴恐
    嚇部分，業經原審判處有期徒刑4月，被訴傷害部分，原審
    諭知公訴不受理，均未據上訴而確定)。
二、乙○○另意圖為自己不法之所有，於97年4月30日晚間8時21
    分許，騎乘車號不詳之機車，在臺北縣樹林市○○街21巷11
    號前，見丁○○○所有之皮包1個置放在伊所騎乘之腳踏車
    前方籃子內，竟趁伊不備，自後搶奪該皮包【內有現金新臺
    幣（下同）30,000元及文件】，得手後騎車逃逸。
三、案經丙○○及甲○訴由臺北縣政府警察局樹林分局報請臺灣
    板橋地方法院檢察署檢察官偵查起訴。
    理      由
壹、證據能力方面：
一、證人即告訴人己○○、被害人戊○○○於偵訊時之陳述：
(一)按被告以外之人於審判外之言詞或書面陳述，除法律有規定
    者外，不得為證據；被告以外之人於偵訊中向檢察官所為之
    陳述，除顯有不可信之情況者外，得為證據，刑事訴訟法第
    159條第1項、第159條之1第2項分別定有明文。而所謂不可
    信情況之認定，法院應審酌被告以外之人於陳述時之外在環
    境及情況，例如：陳述時之心理狀況、有無受到外力干擾等
    ，以為判斷之依據，故係決定陳述有無證據能力，而非決定
    陳述內容之證明力（法院辦理刑事訴訟案件應行注意事項89
    參照）。職是，被告以外之人前於偵查中已具結而為證述，
    除反對該項供述得具有證據能力之一方，已釋明「顯有不可
    信之情況」之理由外，皆得為證據。
(二)查證人己○○、被害人戊○○○於檢察官偵查中，均係以證
    人之身份，經檢察官告以具結之義務及偽證之處罰，經伊等
    具結，而於負擔偽證罪之處罰心理下所為，均係經以具結擔
    保伊等證述之真實性。又司法實務運作上，咸認偵查中檢察
    官向被告以外之人所取得之陳述，原則上均能遵守法律規定
    ，不致違法取供，其可信性極高，因而明定除顯有不可信之
    情況者外，得為證據。亦即，被告以外之人於偵查中依法應
    具結者已具結，向檢察官所為之陳述，原則上具有證據能力
    ，於例外「顯有不可信之情況」，始不具證據能力。證人己○○、被害人戊○○○於檢察官訊問時之證述，並無證據顯
    示係遭受強暴、脅迫、詐欺、利誘等外力干擾情形，或在影
    響伊等心理狀況致妨礙伊等自由陳述等顯不可信之情況下所
    為。伊等於偵訊時之陳述既無顯不可信之情況，依上開說明
    ，自有證據能力。
二、其餘供述證據之證據能力：
(一)按被告以外之人於審判外之言詞或書面陳述，除法律有規定
    者外，不得作為證據；被告以外之人於審判外之陳述，雖不
    符刑事訴訟法第159條之1至第159條之4之規定，而經當事人
    於審判程序同意作為證據，法院審酌該言詞陳述或書面陳述
    作成時之情況，認為適當者，亦得為證據；當事人、代理人
    或辯護人於法院調查證據時，知有第159條第1項不得為證據
    之情形，而未於言詞辯論終結前聲明異議者，視為有前項之
    同意，刑事訴訟法第159條之5亦有明文。此項經當事人同意
    即可使用傳聞證據之規定，即在確認我國刑事訴訟法之當事
    人，對傳聞證據有處分權，故被告於行準備程序時已同意援
    用證人於審判外之言詞或書面陳述時，依刑事訴訟第159條
    之5第1項規定，該證據自有證據能力。
(二)被告於原審準備程序時，已表示同意全案卷證之證據能力，
    依刑事訴訟法第159條之5第1項規定，應視為被告已同意證
    人即告訴人丙○○、丁○○○、己○○、被害人戊○○○於
    警詢時之陳述具有證據能力，而可作為證據。本院斟酌上開
    證據並非非法取得，亦無證明力明顯過低之情形，自均得採
    為證據。
貳、上訴駁回部分：即竊取告訴人丙○○所有之重型機車及搶奪
    被害人戊○○○財物而未遂部分：
一、訊據被告乙○○矢口否認有竊取告訴人丙○○所有之重型機
    車及搶奪被害人戊○○○財物而未遂之事實，辯稱：我當時
    是要報復己○○，才會在警局承認有竊盜及搶奪戊○○○。
    當天我與己○○是要到老板那裡，不是要去竊盜、搶奪云云
    。然查：
(一)上揭犯罪事實，業據被告於警詢及97年5月24日偵訊時供稱
    ：其於97年3月4日下午3時40分許，在臺北縣樹林市鎮○街
    367巷3號竊得車牌號碼GHP-985號重型機車，再騎乘該機車
    於同日下午5時2分許，在臺北縣樹林市○○街117巷內，搶
    奪被害人戊○○○之皮包而未得手等語甚詳。又被告於97年
    6月17日偵訊時，雖否認搶奪被害人戊○○○皮包未得手之
    事實，然其當日亦稱：其於警詢時坦承搶奪戊○○○皮包未
    遂等語實在。而被告於原審97年10月28日準備程序時，亦坦
    承竊取上開機車及搶奪戊○○○皮包未遂之事實。被告上開
    自白，經核與證人即告訴人丙○○於警詢、偵訊時證稱：伊
    所有之車牌號碼GHP-985號重型機車原停放在臺北縣樹林市
    鎮○街367巷3號旁，於97年3月4日下午5時許發現失竊等語
    ，及證人即被害人戊○○○於警詢、偵訊時證稱：其於97
    年3月4日下午5時許，在臺北縣樹林市○○街117巷內，被人
    從後方搶奪其以左手拿取之皮包，使伊因而摔倒，然因該皮
    包之重量甚重，且伊並未放手，所以並未遭人搶走等語相符
    。此外，並有監視錄影翻拍相片7張及失竊地點相片1張在卷
    可資佐證，復有扣案之黑色背面繡有黃色M字型之外套可查
    。又被告於原審審理時雖辯稱：扣案之外套並非其所有，其
    亦未曾穿著上開衣物云云。然查，被告於警詢時已稱：扣案
    之外套為其所穿著等語甚詳，核與證人己○○於警詢時證稱
    ：該外套係被告的等語相符。顯見被告於原審審理時上開所
    辯，應不足採，扣案外套應屬被告所有，並曾為被告所穿著
    無訛。而被告所有之扣案外套，經核與監視錄影翻拍相片所
    示搶奪被害人戊○○○財物之搶匪所著外套形式相同。則被
    告自白竊取上開機車，再騎乘上開機車搶奪被害人戊○○○
    皮包而未得手等情，應與事實相符，堪以採信。
(二)又被告係騎乘其母親所有之車牌號碼QBD-161號輕型機車，
    前往臺北縣樹林市鎮○街367巷3號竊取車牌號碼GHP- 985號
    重型機車等情，已據被告於警詢時供陳甚詳，核與證人即承
    辦員警詹智偉於原審審理時結證稱：97年3月4日被害人戊○○○在臺北縣樹林市○○街被搶，其調得該處監視錄影畫面
    後，發覺搶匪所騎乘之機車係屬失竊車輛，乃再調閱該機車
    失竊地點之監視錄影畫面，查悉係1男1女騎乘車號QSO-161
    號或QBO-161號之輕型機車前往該地點行竊；嗣因己○○於5
    月22日至派出所報案，當時其詢及被告所騎乘之機車車號係
    QBO-161號，且因己○○之身形與畫面中之女子很像，其遂
    聯想到上開案件；嗣其等於5月23日逮捕被告到案時，被告
    亦承認係其竊取機車後再搶奪被害人戊○○○等語相符。而
    證人己○○於偵訊時亦稱：伊不知被告要去偷車，當日被告
    指示伊騎機車搭載其至樹林火車站附近，即車牌號碼GHP-98
    5號重型機車失竊地點前面的巷子，隨即命伊離開，伊於騎
    車返家途中，遇到被告騎乘另1輛機車離去等語。則被告確
    係與己○○騎乘車牌號碼QBD-161號輕型機車，前往臺北縣
    樹林市鎮○街367巷3號後，由被告竊得上開機車，再騎乘該
    機車搶奪被害人戊○○○財物甚明。至被告請求鑑定機車上
    是否留存指紋，惟丙○○名下之機車領回後已使用甚久，縱
    有被告指紋亦應已磨滅，且依上開事證，已足認定被告犯行
    ，此部分請求，自無必要，併此敘明。
(三)被告雖以前揭情詞置辯。然查，本案並無證據證明被告於警
    詢時，有何遭員警強暴、脅迫之情事，且被告於警詢及偵訊
    時，均否認搶奪告訴人丁○○○皮包之事實（詳下述），則
    該時被告既可就其涉犯之刑案自由辯駁，自難僅以被告片面
    之詞，遽認其於警詢、偵訊時之自白有何違反任意性之情形
    。又被告於本院準備程序供稱：當天我與我太太己○○有爭
    執，所以沒有注意警察當時問我什麼話，----當天與我太太
    是去買東西，不是去偷東西等語。於本院審判期日則供稱：
    當時我是要去我老闆那裡，前後供詞已不一致。且如係偕己○○去老闆處，何以己○○騎機車先行離去，亦與常情有違
    ，所辯顯係臨訟編織之詞，自不可採。
(四)綜上所述，被告確有於上揭時、地，竊取告訴人丙○○所有
    之重型機車，再騎乘該機車搶奪被害人戊○○○所有之皮包
    而未遂之犯行，堪以認定，應依法論科。至被告於原審雖聲
    請傳訊告訴人丙○○及被害人戊○○○，到庭指認其是否為
    竊取丙○○所有機車及搶奪戊○○○皮包之人。然因告訴人
    丙○○於警詢時已稱：該機車平日由其夫王翊丞使用，王翊
    丞將車輛停放在臺北縣樹林市鎮○街367巷3號旁後，該機車
    即遭竊等語。被害人戊○○○於警詢亦稱：搶匪自伊後方搶
    奪伊財物，故伊並未看到搶匪正面，且因搶匪害伊撲倒，亦
    未看到搶匪穿著及特徵等語。則告訴人丙○○及被害人戊○○○既均未目睹行為人正面，被告聲請傳喚告訴人丙○○及
    被害人戊○○○到庭指認，均無實益。且被告此部分犯行事
    證已明，亦無傳訊之必要，附此敘明。
參、撤銷改判部分：即搶奪告訴人丁○○○部分
一、訊據被告否認有何搶奪告訴人丁○○○皮包之事實，辯稱：
    伊沒有搶奪丁○○○，丁○○○於警詢時並未指認係其搶奪
    伊皮包，僅以扣案之外套即認其搶奪告訴人丁○○○之皮包
    ，應有未合云云。
二、經查：
１、證人即告訴人丁○○○於97年4月30日晚間8時21分許，在臺
    北縣樹林市○○街21巷11號前，遭人搶走伊置於腳踏車菜籃
    內之LV皮包（內含現金30,000元及文件）等情，已據證人丁○○○於警詢及原審審理時證述明確，並有監視錄影翻拍相
    片2張在卷可查。則告訴人丁○○○確於上開時、地，經人
    搶奪伊財物之事實，應堪認定。
２、被告雖自警詢、偵訊及原審均否認此部分犯行，惟證人丁○○○於警詢時指稱：歹徒從伊後面搶奪伊財物，所以伊並未
    看到歹徒正面，僅看到歹徒騎乘1深色機車，身穿深色外套
    ，背後有1黃色條紋等語 (偵卷第21頁)。嗣證人丁○○○於
    原審審理時證稱：伊僅記得歹徒所穿著之外套及外型為瘦瘦
    高高的，並未注意到歹徒之長相，伊係因歹徒所穿著之外套
    背後圖樣與被告所有的外套相似，遂認定係被告搶奪伊皮包
    等語 (原審卷第62頁) 。另自監視錄影翻拍相片以觀 (偵卷
    第51頁) ，搶奪告訴人丁○○○之人，身著深色外套及背後
    之黃色M字型圖樣甚為明顯，與97年3月4日被告搶奪戊○○○時所著外套及所騎機車 (參偵卷第50頁照片) ，對照觀之
    ，幾無不同，外套上緣均為大英文「M」字，機車後下緣均
    為銀白色框包覆，可佐證係同一人。而外套上緣為大英文「
    M」字，並不常見，且甚具辨識性，被告確有於97年3月4日
    搶奪戊○○○，已認定如上，則本件被告搶奪告訴人丁○○○財物，亦堪認定。被告徒以告訴人無法明確指認，否認犯
    行，並不可採。
肆、論罪科刑：
一、核被告所為，事實一部分係犯刑法第320條第1項之竊盜罪、
    同法第325條第3項、第1項之搶奪未遂罪。被告已著手於搶
    奪犯罪行為之實行而不遂，為未遂犯，應依同法第25條第2
    項規定，按既遂犯之刑，減輕之。事實二部分，係另犯刑法
    第325條第1項之搶奪既遂罪。又其所犯前開3罪間，犯意各
    別，行為互殊，應分論併罰。
二、原審就事實一部分，認事證明確，援引刑法第320條第1項、
    第325條第3項、第1項、第25條第2項規定，並審酌被告正值
    青壯，不思以正途獲取財物，竟為一己私利，竊取及搶奪他
    人財物，行徑至為可議，且其犯後未見有悔改之意，另盱衡
    其行竊與行搶之財物價值，對被害人所生危害，暨其犯罪之
    動機、手段、目的等一切情狀，分別量處有期徒刑6月、10
    月。認事用法並無違誤，量刑亦頗適當，應予維持。被告上
    訴，否認此部分犯行，為無理由，上訴應予駁回。至事實二
    部分，原審疏未詳酌上情，遽為被告無罪之諭知，尚有未洽
    。檢察官上訴，請求撤銷改判，核有理由，應由本院將原判
    決上開無罪部分予以撤銷改判。爰審酌被告正值精壯之年，
    不思正當營生，肆意搶奪他人財物，本件所得財物數額及犯
    後尚圖狡飾，並無悔意等一切情狀，量處如主文第二項所示
    之刑。又上訴駁回部分所處(有期徒刑6月、10月)與撤銷改
    判所處之有期徒刑1年，定其應執行刑為有期徒刑2年2月(被
    告另涉恐嚇罪，處有期徒刑4月，未經上訴而確定，於執行
    時，另由檢察官聲請定執行刑)。
據上論斷，應依刑事訴訟法第369條第1項前段、第364條、第368
條、第299條第1項前段，刑法第325條第1項、第3項、第320條第
1項、第25條第2項、第51條第5款，刑法施行法第1條之1，判決
如主文。
本案經檢察官侯千姬到庭執行職務。
中    華    民    國    98    年    5     月    21    日
                  刑事第十七庭  審判長法  官  趙功恆
                                      法  官  高明哲
                                      法  官  陳世宗
以上正本證明與原本無異。
如不服本判決，應於收受送達後10日內向本院提出上訴書狀，其
未敘述上訴之理由者並得於提起上訴後10日內向本院補提理由書
（均須按他造當事人之人數附繕本）「切勿逕送上級法院」。
                                      書記官  魏汝萍
中    華    民    國    98    年    5     月    21    日
附錄：本案論罪科刑法條全文
刑法第320條
意圖為自己或第三人不法之所有，而竊取他人之動產者，為竊盜
罪，處5年以下有期徒刑、拘役或5百元以下罰金。
意圖為自己或第三人不法之利益，而竊佔他人之不動產者，依前
項之規定處斷。
前二項之未遂犯罰之。
刑法第325條
意圖為自己或第三人不法之所有，而搶奪他人之動產者，處6月
以上5年以下有期徒刑。
因而致人於死者，處無期徒刑或7年以上有期徒刑，致重傷者，
處3年以上10年以下有期徒刑。
第1項之未遂犯罰之。


司法院資訊處製作；財團法人民間司法改革基金會備份。
